【裁判字號】    99,訴,1539
【裁判日期】    990628
【裁判案由】    毒品危害防制條例
【裁判全文】
臺灣臺中地方法院刑事判決              99年度訴字第1539號
公  訴  人  臺灣臺中地方法院檢察署檢察官
被      告  乙○○
上列被告因施用毒品案件，經檢察官提起公訴(99年度毒偵字第1
754號)，被告於本院準備程序進行中就被訴事實為有罪之陳述，
經本院合議庭裁定由受命法官獨任進行簡式審判程序，判決如下
：
    主  文
乙○○施用第一級毒品，累犯，處有期徒刑捌月，扣案之第一級
毒品海洛因貳包(合計驗餘淨重參陸點參肆公克)沒收銷燬之；又
施用第二級毒品，累犯，處有期徒刑肆月。應執行有期徒刑拾月
，扣案之第一級毒品海洛因貳包(合計驗餘淨重參陸點參肆公克)
沒收銷燬之。
    犯罪事實及理由
一、犯罪事實：
(一)乙○○前於民國89年間因施用毒品案件，經本院裁定送觀察
    勒戒後，認有繼續施用毒品之傾向，再經本院裁定令入往戒
    治處所施以強制戒治，於90年1月4日停止戒治交付保護管束
    ，於90年4月23日保護管束期滿視為執行完畢，並經臺灣臺
    中地方法院檢察署檢察官以90年度戒毒偵字第212號為不起
    訴處分在案；又於92年間因搶奪案件，經臺灣高等法院臺中
    分院以92年度上更(一)字第161號判處有期徒刑4年2月確定；
    又於91年間因施用毒品案件，經臺灣臺中地方法院檢察署檢
    察官聲請強制戒治並提起公訴，強制戒治部分，經本院裁定
    送戒治處所施以強制戒治，於92年10月18日執行完畢釋放；
    所涉刑案部分，經本院以91年度訴字第2826號判處有期徒刑
    1年6月確定；同年復因竊盜等案件，先後經本院以91年度易
    字第3005號、91年度易字第2980號分別判處有期徒刑7月、7
    月確定，上開數罪嗣經減刑並應合併定應執行有期徒刑5年4
    月確定，於97年1月18日假釋交付保護管束，於98年1月26日
    保護管束期滿未經撤銷，所餘刑期視為執行完畢。仍無法戒
    除毒癮，分別基於施用第一級毒品海洛因及第二級毒品甲基
    安非他命之犯意，於99年4月20日下午某時，在其位於臺中
    縣潭子鄉○○村○○路○段332巷21弄15號7樓住處，以將海
    洛因摻入香煙內點燃產生煙霧吸食之方式，施用第一級毒品
    海洛因1次，另於同日中午某時，在同上住處，又以將甲基
    安非他命置於玻璃球吸食器(未扣案)內，點火燒烤產生煙霧
    以吸食氣體方式，施用第二級毒品甲基安非他命1次。嗣於
    同日晚間7時10分許，在臺中市○○區○○路與四川路口為
    警查獲，並扣得第一級毒品海洛因2包(毛重分別為37.4公克
    、1.2公克，合計驗餘淨重36.34公克)。同日晚間8時許，經
    其同意採集其尿液送驗，檢驗結果呈現嗎啡 (海洛因進入人
    體水解後之反應)及甲基安非他命陽性反應，始查悉上情。
(二)案經臺中市警察局第六分局報請臺灣臺中地方法院檢察署檢
    察官偵查起訴。
二、理由：
(一)本案被告乙○○所犯係死刑、無期徒刑、最輕本刑為3年以
    上有期徒刑以外之罪，被告於準備程序中就被訴事實為有罪
    之陳述，經告知簡式審判程序之旨，並聽取公訴人及被告之
    意見後，本院合議庭認為適宜而依刑事訴訟法第273條之1第
    1項規定，裁定由受命法官獨任進行簡式審判程序，且依同
    法第273條之2、第159條第2項之規定，不適用傳聞法則有關
    限制證據能力之相關規定，合先敘明。
(二)據以論罪之證據名稱：
    1.被告乙○○於警詢、偵訊及本院審理時之自白。
    2.臺中市警察局第六分局扣押筆錄、扣押物品目錄表、委託
      鑑驗尿液代號與真實姓名對照表、中山醫學大學附設醫院
      檢驗科藥物檢測中心尿液檢驗報告各1紙、查獲現場照片3
      張。
    3.扣案之第一級毒品海洛因2包(合計驗餘淨重36.34公克)及
      法務部調查局濫用藥物實驗室99年5月14日調科壹字第099
      23010660號鑑定書1張。
    4.臺灣臺中地方法院檢察署刑案資料查註紀錄表、臺灣高等
      法院被告前案紀錄表各1份。
    5.綜上各節相互佐證，被告自白核與事實相符，應堪採信，
      本案事證明確，被告犯行堪以認定，應予依法論科。
(三)論罪與量刑：
    1.按施用第一、二級毒品為犯罪行為，毒品危害防制條例第
      10條定有處罰明文。故施用第一、二級毒品者，依前揭規
      定本應科以刑罰。惟基於刑事政策，對合於一定條件之施
      用者，則依同條例第20條、第23條之規定，施以觀察、勒
      戒及強制戒治之保安處分。又毒品危害防制條例於92年7
      月9日修正公布，自93年1月9日施行，其中第20條、第23
      條將施用毒品之刑事處遇程序，區分為「初犯」及「五年
      內再犯」、「五年後再犯」。依其立法理由之說明：「初
      犯」，經觀察、勒戒或強制戒治後，應為不起訴處分或不
      付審理之裁定；經觀察、勒戒或強制戒治執行完畢釋放後
      ，「五年內再犯」者，因其再犯率甚高，原實施之觀察、
      勒戒及強制戒治既已無法收其實效，爰依法追訴或裁定交
      付審理。至於經觀察、勒戒或強制戒治執行完畢釋放後，
      「五年後再犯」者，前所實施之觀察、勒戒或強制戒治已
      足以遮斷其施用毒品之毒癮，為期自新及協助其斷除毒癮
      ，仍適用「初犯」規定，先經觀察、勒戒或強制戒治之程
      序。從而依修正後之規定，僅限於「初犯」及「五年後再
      犯」2種情形，始應先經觀察、勒戒或強制戒治程序。倘
      被告於五年內已再犯，經依法追訴處罰，縱其第3次(或第
      3次以上)再度施用毒品之時間，在初犯經觀察、勒戒或強
      制戒治執行完畢釋放五年以後，已不合於「五年後再犯」
      之規定，且因已於「五年內再犯」，顯見其再犯率甚高，
      原實施觀察、勒戒或強制戒治，已無法收其實效，即應依
      該條例第10條處罰(最高法院97年度第5次刑事庭會議決議
      參照)。被告乙○○前因施用毒品案件，於90年4月23日強
      制戒治執行完畢釋放，已如前述，本次公訴人起訴被告施
      用毒品之犯行係於99年4月20日，雖距離前述強制戒治執
      行完畢釋放日已逾5年，然被告於前述強制戒治執行完畢
      釋放日後5年內即曾因再犯施用毒品案件，經本院以91年
      度訴字第2826號判決判處罪刑確定，揆諸前開說明，公訴
      人就被告本案施用毒品之犯行提起公訴，核無違誤，自應
      由本院依法判決。
    2.次按海洛因為毒品危害防制條例第2條第2項第1款所明定
      之第一級毒品，甲基安非他命為毒品危害防制條例第2條
      第項第2款所明定之第二級毒品。核被告乙○○所為，係
      犯毒品危害防制條例第10條第1項之施用第一級毒品罪，
      及同條第2項之施用第二級毒品罪。被告為供己施用而於
      施用前持有第一級毒品、第二級毒品之低度行為，分別為
      其施用之高度行為所吸收，均不另論罪。被告所犯施用第
      一級毒品罪與施用第二級毒品罪2罪間，其犯意各別，行
      為互殊，應予分論併罰。
    3.被告有如犯罪事實欄所載論罪科刑執行情形，有卷附臺灣
      高等法院被告前案紀錄表1份可按，其受有期徒刑執行完
      畢後5年以內再故意犯本案法定刑為有期徒刑之罪，為累
      犯，均應依刑法第47條第1項規定加重其刑。
    4.爰審酌被告前經觀察、勒戒之執行，仍未能戒斷其施用毒
      品之惡習，猶因施用海洛因、甲基安非他命再犯本案，無
      視於毒品對於自身健康之戕害及國家對於杜絕毒品犯罪之
      禁令，顯未衷心悛悔，漠視法令之禁制，惟兼衡酌其施用
      海洛因、甲基安非他命所生危害實以自戕健康為主，於他
      人尚無明顯重大危害，及犯後終能供認無隱，態度尚佳等
      一切情狀，量處如主文所示之刑，並定其應執行之刑。
    5.扣案之第一級毒品海洛因2包(合計驗餘淨重36.34公克)係
      屬毒品危害防制條例第2條第2項第1款所定之第一級毒品
      ，有上揭法務部調查局濫用藥物實驗室鑑定書1張在卷可
      參，因外袋包裝與其內之海洛因粉末難以完全析離，俱視
      為一體，不問屬於犯人與否，應依毒品危害防制條例第18
      條第1項前段之規定，均宣告沒收銷燬之。而鑑驗耗損之
      海洛因，既已滅失，爰不另行諭知沒收銷燬，附此敘明。
      至於警方於查獲被告時，同時扣得之電子磅秤1臺、毒品
      壓模器1臺、行動電話2支，因無證據證明與被告犯本案施
      用毒品案件有關，且非違禁物，爰不併予宣告沒收。
三、應適用之法條：
    依刑事訴訟法第273條之1第1項、第299條第1項前段、第310
    條之2、第454條，毒品危害防制條例第10條第1項、第2項、
    第18條第1項前段，刑法第11條、第47條第1項、第51條第5
    款，判決如主文。
本案經檢察官甲○○到庭執行職務。
中    華    民    國    99    年    6     月    28    日
                  刑事第十七庭    法  官  簡芳潔
以上正本證明與原本無異。
如不服本判決應於收受送達後10日內向本院提出上訴書狀，並應
敘述具體理由；其未敘述上訴理由者，應於上訴期間屆滿後20日
內向本院補提理由書（均須按他造當事人之人數附繕本）「切勿
逕送上級法院」。
                                  書記官  呂苗澂
中    華    民    國    99    年    6     月    28    日
附錄論罪科刑法條全文：
毒品危害防制條例第10條
施用第一級毒品者，處6月以上5年以下有期徒刑。
施用第二級毒品者，處3年以下有期徒刑。

司法院資訊處製作；財團法人民間司法改革基金會備份。
